臺灣臺中地方法院刑事判決
111年度簡上字第65號
上  訴  人
即  被  告  陳瑩澤


選任辯護人  顏福楨律師（已於111年2月8日解除委任）
上列上訴人即被告因毀損債權案件，不服本院中華民國111年1月
14日111年度中簡字第73號刑事簡易判決（聲請簡易判決處刑案
號：110年度偵字第30237號），提起上訴，本院管轄第二審之合
議庭，判決如下：
    主    文
原判決撤銷。
陳瑩澤犯毀損債權罪，免刑。
    犯罪事實
一、陳瑩澤前於民國92年間，向新光商業銀行（下稱新光銀行）
    申辦信用卡使用，後因積欠信用卡債務未償還，新光銀行即
    於97年1月28日，將對陳瑩澤之信用卡債權（包含欠款、利
    息、違約金、費用等），出售轉讓予新光行銷股份有限公司
    （下稱新光行銷公司）。嗣於101年間，新光行銷公司向本
    院聲請對債務人陳瑩澤核發101年度司促字第47176號支付命
    令，請求陳瑩澤清償新臺幣（下同）12萬3373元及利息，並
    因陳瑩澤未聲明異議而確定，復於107年間，向本院聲請對
    陳瑩澤為強制執行程序，經本院以107年度司執字第119543
    號事件執行後，查無可供執行之財產，而發給新光行銷公司
    債權憑證。於109年間新光行銷公司查知陳瑩澤名下擁有車
    牌號碼000-0000號自用小客車（下稱本案車輛），遂向本院
    申請對上開車輛強制執行，並經本院核發執行命令。詎陳瑩
    澤明知其將受強制執行，竟意圖損害新光行銷公司之債權，
    於110年7月9日，將本案車輛以約74萬元之價格，出售予不
    知情之車行「旭德車業」，而處分其財產。
二、案經新光行銷公司訴請臺灣臺中地方檢察署檢察官偵查起訴
    。
    理    由
一、證據能力：
    按被告以外之人於審判外之陳述，雖不符刑事訴訟法第159
    條之1至第159條之4之規定，然經當事人於審判程序同意作
    為證據，法院審酌該言詞陳述作成時之情況，認為適當者，
    亦得為證據；當事人、代理人或辯護人於法院調查證據時，
    知有刑事訴訟法第159條第1項不得為證據之情形，而未於言
    詞辯論終結前聲明異議者，視為有前項之同意，刑事訴訟法
    第159條之5定有明文。本案下列所引用被告陳瑩澤以外之人
    於審判外之陳述，並無符合刑事訴訟法第159條之1第1項規
    定之情形，且被告及公訴人於本院依法調查上開證據之過程
    中，均已明瞭其內容，而足以判斷有無刑事訴訟法第159條
    第1項不得為證據之情事，惟並未對證據能力表示異議，本
    院審酌上開陳述作成時之情況，並無違法取證之瑕疵，認以
    之作為證據為適當，揆諸上開規定，應具有證據能力。另卷
    附之非供述證據部分，均不涉及人為之意志判斷，與傳聞法
    則所欲防止證人記憶、認知、誠信之誤差明顯有別，核與刑
    事訴訟法第159條第1項之要件不符。上開證據既無違法取得
    之情形，且經本院依法踐行調查證據程序，自應具有證據能
    力，合先敘明。
二、得心證之理由：
　　上開犯罪事實業據被告供認不諱，核與告訴代理人劉俊杰之
    證述相符，並有被告之新光銀行信用卡申請書影本、債權讓
    與證明書、登載於民眾日報之債權讓與公告影本、本院107
    年度司執字第119543號債權憑證、車牌號碼000-0000號自用
    小客車之車籍資料、本院109年9月22日、10月27日中院麟民
    執109司執菊字第112004號執行命令、、交通部公路總局臺
    中區監理所110年11月22日中監車字第1100323437號函檢附
    ：車牌號碼000-0000號自用小客車（原車牌號碼000-0000號
    ）之汽車新領牌照登記書、買賣讓渡書、交通部公路總局臺
    中區監理所豐原監理站110年11月23日中監豐站字第1100327
    184號函檢附：車牌號碼000-0000號自用小客車之汽車新領
    牌照登記書、汽（機）車過戶登記書、各項異動登記書、原
    車主身分證明書等在卷可參（見偵查卷P15-30、P55-63），
    足認被告之自白與事實相符，而堪採信，本件事證明確，被
    告犯行洵堪認定，應予依法論科。
三、論罪科刑及撤銷改判之理由：
  ㈠核被告所為，係犯刑法第356條之毀損債權罪。
  ㈡原審以被告罪證明確，而予論罪科刑，固非無見，惟查：被
    告已與告訴人達成分期還款協議，於111年1月28日還款1萬3
    000元；於111年2月8日還款2萬1000元，及於111年2月14日
    還款9萬4000元，並已清償完畢，經告訴人向本院撤回告訴
    等情，有分期還款申請書、刑事撤回告訴狀及清償證明書各
    1份在卷可佐（見本院簡上卷第53至57頁），原審未及審酌
    於此，容有未洽，上訴人上訴請求量處較輕之刑，非無理由
    ，自應由本院予以撤銷改判。
  ㈢按刑法第61條第1款規定：「犯下列各罪之一，情節輕微，顯
    可憫恕，認為依第59條規定減輕其刑仍嫌過重者，得免除其
    刑：一、最重本刑為三年以下有期徒刑、拘役或專科罰金之
    罪。」，本件被告所犯刑法第356條之毀損債權罪，依上開
    規定，若其犯罪情節輕微，顯可憫恕，認依同法第59條規定
    減輕其刑仍嫌過重者，得予免除其刑。本院審酌被告已積極
    與告訴人和解賠償，並獲告訴人諒解同意撤回告訴，其因父
    親身體狀況不佳需長期支付療養費用，有戶籍謄本及康福護
    理之家護理證明書暨收據等存據可參（見本院簡上卷第59至
    71頁），經濟負擔沉重，考量本件之客觀情狀，堪認其所侵
    害之法益，犯罪所生之危害及結果，尚屬輕微，顯可憫恕，
    欠缺以刑罰處遇之必要性，不論由應報、一般預防、特別預
    防或修復性司法之角度而言，被告上開所為予以犯罪之宣告
    ，即足收非難之效，縱依刑法第59條規定酌減其刑，仍嫌過
    重，爰依刑法第61條第2款之規定免除其刑。
據上論斷，應依刑事訴訟法第455條之1第1項、第3項、第369條
第1項前段、第364條、第299條第1項但書，刑法第356條、第61
條第1款，刑法施行法第1條之1第1項，判決如主文。　
本案經檢察官張國強聲請簡易判決處刑，檢察官溫雅惠到庭執行
職務。
中　　華　　民　　國　　111 　年　　5 　　月　　26　　日
                    刑事第十四庭審判長法  官  黃司熒
　　　　　　　　　
　　　　　　　　　                    法  官  黃凡瑄
　　　　　　　　　
　　　　　　　　　                    法  官  江健鋒
以上正本證明與原本無異。
本件不得上訴。
                                      書記官  蕭訓慧
中　　華　　民　　國　　111 　年　　5 　　月　　26　　日
附錄本案論罪科刑法條全文：
中華民國刑法第356條
債務人於將受強制執行之際，意圖損害債權人之債權，而毀壞、
處分或隱匿其財產者，處2年以下有期徒刑、拘役或1萬5千元以
下罰金。